臺灣苗栗地方法院刑事判決　　　　　　　96年度交訴字第26號
公　訴　人　臺灣苗栗地方法院檢察署檢察官
被　　　告　乙○○
　　　　　　　　　　　　國民身.
　　　　　　　　　　　　號在.
上列被告因過失致死案件，經檢察官提起公訴（95年度偵字第24
53號、第2191號），被告於本院準備程序進行中為有罪之陳述，
本院依簡式審判程序，判決如下：
    主  文
乙○○因過失致人於死，處有期徒刑捌月，減為有期徒刑肆月，
如易科罰金，以銀元佰元即新臺幣玖佰元折算壹日。
　　犯罪事實及理由
一、犯罪事實：
    乙○○於民國95年4 月1 日晚上9 時許，騎車號LND-949 號
    重型機車搭載丁○○外出購物，自苗栗縣頭屋鄉象山村檳榔
    園工寮內，沿苗栗縣頭屋鄉○○村○道臺13線由北向南行駛
    。另甲○○（業經本院另案審結）平日以駕駛營業曳引車為
    業，係以駕駛為業務之人，於同日駕駛車號698-HF號營業曳
    引車（拖曳子車車號02-MH 號），於苗栗縣竹南鎮某陶瓷廠
    載運貨物後，沿同一道路同方向行駛，欲返回苗栗縣頭屋鄉
    ○○村○○鄰○○街22號住處。嗣於同日晚上9 時30分許，乙○○所騎機車與甲○○所駕營業曳引車，均行經頭屋鄉象山
    村8 鄰岡見橋頭時，甲○○、乙○○2 人原均應分別注意車
    輛行駛時，駕駛人應注意兩車併行之間隔，並隨時採取必要
    之安全措施，且按其情況亦無不能注意之情形，2 人竟均疏
    未注意，於行經岡見橋頭時，2 車併行於該道路（曳引車在
    內、機車在外側），且未保持併行之間距，甲○○所駕營業
    曳引車所拖曳之子車前輪後方橫置木條遂與乙○○所騎機車
    擦撞後，致乙○○所騎機車右側避震器撞及岡見橋頭左側，
    該機車及乘客丁○○均因而向左倒向車道內側，隨即為甲○○所駕營業曳引車所拖曳子車之後方車輪輾壓而過，致丁○○受有頭部外傷、氣血胸、腹內破損出血、胸腰椎多處骨折
    等傷害，因而當場死亡。嗣經警獲報到肇事現場查獲乙○○
    。
二、證據名稱：
（一）被告乙○○於審理中之自白。
（二）共同被告甲○○於警詢、偵查中及本院審理時之供述。
（三）證人即被害人家屬丙○○於警詢、偵查中之指訴。
（四）證人吳紹榮、羅文東等於偵訊中之證述。
（五）內政部警政署刑事警察局刑醫字第0950055184號鑑驗書、
      刑鑑字第0950054806號鑑定書、苗栗縣警察局處理相驗案
      件初步調查報告暨報驗書、臺灣省竹苗區車輛行車事故鑑
      定委員會96年7 月30日竹苗鑑960362字第0965302553號函
      附鑑定意見書、道路交通事故現場圖、道路交通事故調查
      報告表（一）、（二）、舉發違反道路交通管理事件通知
      單、相驗筆錄、履勘現場筆錄、臺灣苗栗地方法院檢察勘
      驗筆錄、臺灣苗栗地方法院檢察署相驗屍體證明書、臺灣
      苗栗地方法院檢察署法醫驗斷書各1 份，及現場照片等件
      。
三、論罪科刑：
（一）被告行為後，刑法於94年2 月2 日修正公布，95年7 月1
      日施行，而刑法施行法亦於95年6 月14日增訂第1 條之1
      。罰金刑部分，刑法分則編各罪所定罰金刑之貨幣單位
      原為銀元，修正前刑法第33條第5 款規定：「罰金：1 元
      （銀元）以上。」而依罰金罰鍰提高標準條例規定，就72
      年6 月26日前修正之刑法部分條文罰金數額提高2 至10倍
      ，其後修正者則不提高倍數，並依現行法規所定貨幣單位
      折算新臺幣條例規定，以銀元1 元折算新臺幣3 元；修正
      後刑法第33條第5 款規定：「罰金：新臺幣1000元以上，
      以百元計算之。」刑法第33條第5 款所定罰金貨幣單位經
      修正為新臺幣後，刑法分則各罪所定罰金刑之貨幣單位亦
      應配合修正為新臺幣，為使刑法分則編各罪所定罰金之最
      高數額與刑法修正前趨於一致，乃增訂刑法施行法第1 條
      之1： 「中華民國94年1 月7 日刑法修正施行後，刑法分
      則編所定罰金之貨幣單位為新臺幣。94年1 月7 日刑法修
      正時，刑法分則編未修正之條文定有罰金者，自94年1 月
      7 日刑法修正施行後，就其所定數額提高為30倍。但72年
      6 月26日至94年1 月7 日新增或修正之條文，就其所定數
      額提高為3 倍。」從而，刑法分則編各罪所定罰金刑之最
      高數額，於上開規定修正後並無不同，惟修正後刑法第33
      條第5 款所定罰金刑最低數額，較之修正前提高，自以修
      正前刑法第33條第5 款規定，較有利於被告。關於被告
      於犯罪時之刑法第41條第1 項前段規定：「犯最重本刑為
      5 年以下有期徒刑以下之刑之罪，而受6 個月以下有期徒
      刑或拘役之宣告，因身體、教育、職業、家庭之關係或其
      他正當事由，執行顯有困難者，得以1 元以上3 元以下折
      算1日 ，易科罰金。」又被告等行為時之易科罰金折算標
      準，修正前罰金罰鍰提高標準條例第2 條前段（現已刪除
      ）規定，就其原定數額提高為100 倍折算1 日，則本件被
      告行為時之易科罰金折算標準，應以銀元300 元折算1 日
      ，經折算為新臺幣後，應以新臺幣900 元折算為1 日。惟
      修正後刑法第41條第1 項前段則規定：「犯最重本刑為5
      年以下有期徒刑以下之刑之罪，而受6 個月以下有期徒刑
      或拘役之宣告者，得以新臺幣1 千元、2 千元或3 千元折
      算1日 ，易科罰金。」比較修正前後之易科罰金折算標準
      ，以95年7 月1 日修正公布施行前之規定，較有利於被告
      。經本院比較上開罰金刑最低額、易科罰金之結果，以被
      告行為時之規定較有利於被告，應依刑法第2 條第1 項前
      段之規定，而適用修正前刑法關於罰金最低額及易科罰金
      之規定。
（二）核被告所為，係犯刑法第276 條第1 項之過失致死罪，爰
      審酌被告生活狀況、智識程度、領有殘障手冊、過失程度
      較重及其侵害之法益為生命法益，並於本院審理時終能坦
      承犯行之態度，惟犯後迄未與被害人家屬達成和解等一切
      情狀，量處如主文所示之刑。又本件犯罪時間，係在96年
      4 月24日以前，合於減刑條例，應依中華民國96年罪犯減
      刑條例第2 條第1 項第3 款，將所宣告之有期徒刑減其2
      分之1 ，並諭知易科罰金之折算標準。
四、應適用之法條：
（一）刑事訴訟法第284 條之1 、第273 條之1 第1 項、第299
      條第1 項前段、第310 條之2 、第454 條第2 項。
（二）刑法第2 條第1 項前段、第276 條第1 項、修正前刑法第
      41條第1 項前段。
（三）修正前罰金罰鍰提高標準條例第2 條。
（四）現行法規所定貨幣單位折算新臺幣條例第2 條。
（五）中華民國96年罪犯減刑條例第2 條第1 項第3 款、第7 條
      、第9 條。
五、如不服本件判決，得自收受送達之日起10日內，向本院提起
    上訴。
本案經檢察官黃棋安到庭執行職務。
中　　華　　民　　國　　96　　年　　11　　月　　12　　日
                  交通法庭    法　官　林卉聆
以上正本證明與原本無異。
如不服本判決，應於判決送達後10日內向本院提出上訴狀（應抄
附繕本），其未敘述上訴理由者，應於上訴期間屆滿後20日內補
提理由書狀於本院，上訴於臺灣高等法院臺中分院。告訴人或被
害人如對於本判決不服者，應具備理由請求檢察官上訴，其上訴
期間之計算係以檢察官收受判決正本之日期為準。
                              書記官  盧俊良
中　　華　　民　　國　　96　　年　　11　　月　　12　　日
附錄論罪科刑之法條全文：
中華民國刑法第276條
（過失致死罪）
因過失致人於死者，處2 年以下有期徒刑、拘役或2 千元以下罰
金。
從事業務之人，因業務上之過失犯前項之罪者，處5 年以下有期
徒刑或拘役，得併科3 千元以下罰金。
